【裁判字號】    92,上,990
【裁判日期】    921216
【裁判案由】    給付工程款
【裁判全文】
臺灣高等法院民事判決  九十二年度上字第九九○號
    上  訴  人  長見營造有限公司
    法定代理人  邱垂淇
    訴訟代理人  吳榮達律師
    複  代理人  李莉卿律師
    被  上訴人  伊世紀鋼構科技股份有限公司
    法定代理人  孫乃青
右當事人間請求給付工程款事件，上訴人對於中華民國九十二年八月二十五日臺灣臺
北地方法院九十二年度建字第八號第一審判決提起上訴，本院於中華民國九十二年十
二月二日言詞辯論終結，判決如左：
    主      文
原判決關於命上訴人給付訴外人協固國際股份有限公司超過新台幣壹佰肆拾貳萬陸仟
玖佰捌拾貳元本息部分及該部分假執行之宣告，暨訴訟費用之裁判均廢棄。
右開廢棄部分，被上訴人在第一審之訴及其假執行之聲請均駁回。
其餘上訴駁回。
第一、二審訴訟費用由被上訴人負擔四分之一，餘由上訴人負擔。
    事      實
甲、上訴人方面：
一、聲明：
  (一)原判決關於命上訴人應給付訴外人協固國際股份有限公司（下稱協固公司）新台
    幣（下同）五百四十萬四千九百三十六元及自民國（下同）九十二年七月十七日
    起至清償日止，按週年利率百分之五計算之利息，並由被上訴人代位受領及其假
    執行之宣告，其中超過一百四十萬六千九百八十六元及自九十二年七月十七日起
    至清償日止之利息及其假執行之宣告應予廢棄。
  (二)右開廢棄部分，被上訴人在第一審之訴駁回。
二、陳述：除與原判決記載相同者，予以引用外，補稱：
  (一)本件於原審言詞辯論終結後，上訴人接獲系爭工程原業主唐禧建設股份有限公司
    （下稱唐禧公司）來函，謂上訴人就系爭工程完工、及領得使用執照違約逾期二
    十二天為由，對上訴人扣罰違約金三百九十九萬七千九百五十萬元，由於上開遲
    延均係訴外人協固公司之施工瑕疵及遲延造成，故協固公司自應就上開違約扣款
    之損害，對上訴人負損害賠償責任。
  (二)協固公司應對上訴人所負損害賠償責任之範圍，上訴人自得就尚未給付協固公司
    之工程款中對其主張抵銷。
三、證據：除援用原判決所提證據外，補提唐禧建設股份有限公司函及工程合約書為
    證。
乙、被上訴人方面：
一、聲明：駁回上訴。
二、陳述：除與原判決記載相同者，予以引用外，補稱：
    被上訴人就上訴人遭唐禧公司違約扣款三百九十九萬七千九百五十元不爭執，並
    同意扣除。
三、證據：援用第一審所提證據。
    理      由
一、被上訴人主張：訴外人協固公司於九十年十月二十四日向上訴人承攬系爭鋼構工
    程，嗣由伊於九十年十一月間再向協固公司次承攬系爭鋼構工程。伊已於九十一
    年七月間全部完工及驗收合格，並出具保固切結書與協固公司，協固公司應於九
    十二年五月底前將未付之工程款六百二十七萬九千元全數給付與伊，但協固公司
    迄未支付。另協固公司承攬上訴人系爭鋼構工程，上訴人應於九十二年三月底給
    付協固公司工程款五百四十萬四千九百三十元，但上訴人亦未給付，協固公司亦
    未向上訴人請求，致伊未能自協固公司受償上開工程款，爰依民法第二百四十二
    條前段規定代位行使協固公司對上訴人之工程款請求權，求為判命上訴人應給付
    訴外人協固公司五百四十萬四千九百三十六元及加付法定遲延利息並由伊代位受
    領等語（原審判令上訴人應如數給付，上訴人僅對其中超過一百四十二萬六千九
    百八十六元本息部分聲明不服，提起上訴，未據聲明不服部分，已告確定）。上
    訴人則以：伊尚未給付協固公司之工程款固為五百四十萬四千九百三十元，然伊
    遭唐禧公司扣罰違約金三百九十九萬七千九百五十元，而該遭扣罰之違約金係協
    固公司施工瑕疵及遲延所造成，伊得主張自尚未給付協固公司之工程款中予以抵
    銷等語，資為抗辯。
二、被上訴人主張訴外人協固公司於九十年十月二十四日向上訴人承攬系爭鋼構工程
    ，嗣由伊於九十年十一月間再向協固公司次承攬系爭鋼構工程。伊已於九十一年
    七月間全部完工，並經驗收合格，復於九十一年九月間出具保固切結書與協固公
    司，協固公司應於九十二年五月底前將未付之工程款六百二十七萬九千元給付與
    伊，但協固公司迄未給付。又協固公司承攬上訴人系爭鋼構工程，上訴人應於九
    十年三月底給付協固公司工程款五百四十萬四千九百三十元，惟協固公司亦迄未
    向上訴人請求給付，伊因此未能自協固公司受償上開工程款之事實，業據被上訴
    人提出保固切結書、九十二年六月十三日律師催告函、結算明細表、九十二年七
    月二日律師催告函、送達郵件回執、結算明細表、協固公司函各乙份、工程承攬
    契約書、工程峻工證明書各二份、工程施作及完工照片四張為證（見原審卷第一
    三－三七頁、六一－六二頁），且為上訴人所不爭執，自堪信為真實。
三、按債務人怠於行使其權利，且對債權人應負遲延責任時，債權人因保全債權，得
    以自己之名義，行使債務人之權利，民法第二百四十二條前段、第二百四十三條
    定有明文。經查協固公司於九十二年五月底即應依其與被上訴人間之鋼構工程合
    約給付被上訴人工程款六百二十七萬九千元，但迄今仍未給付已如前述，則協固
    公司就其積欠被上訴人之工程款應對被上訴人負遲延責任。次查上訴人應依其與
    協固公司間之工程承攬合約，給付協固公司工程款五百四十萬四千九百三十元，
    但上訴人尚未給付，協固公司亦未向上訴人請求，致協固公司未能清償其積欠被
    上訴人之上開工程款，則被上訴人為保全其對協固公司金額達六百二十七萬九千
    元之工程款債權，自得代位行使協固公司請求上訴人給付工程款五百四十萬四千
    九百三十元與協固公司，並由被上訴人代位受領。上訴人對於上開應給付協固公
    司工程款部分由被上訴人代位受領固無爭議，惟以唐禧公司扣罰違約金上訴人三
    百九十九萬七千九百五十萬元，該部分之扣罰係協固公司施工瑕疵及給付遲延所
    造成，伊得主張自尚未給付協固公司之工程款中予以抵銷，並據提出唐禧公司函
    及唐禧公司與上訴人間工程合約書為證（見本院卷第二一－三七頁），復為被上
    訴人所不爭執，從而，上訴人主張抵銷部分，為有理由
四、綜上，被上訴人基於債權人代位權之法律關係，請求上訴人給付一百四十二萬六
    千九百八十六元本息予協固公司，並由被上訴人代位受領，洵屬有據，應予准許
    。逾此範圍之請求，則屬無據，不應准許。原審就超過上開應准許部分為上訴人
    敗訴之判決，並為假執行之宣告，自有未洽。上訴意旨指摘原判決此部分不當，
    求予廢棄改判為有理由，自應由本院將原判決此部分廢棄改判如主文第一、二項
    所示。至於上開應准許部分，原審判令上訴人給付，並為假執行之宣告，核無違
    誤。上訴意旨，指摘原判決此部分不當，為無理由，應予駁回。
五、本件事證已臻明確，兩造其餘攻擊及防禦方法，核與判決結果不生影響，爰不另
    一一論駁，附此敘明。
六、據上論結，本件上訴為一部有理由，一部無理由，判決如主文。
中      華      民      國    九十二    年      十二      月    十六    日
                              民事第十庭
                                  審判長法  官  林  敬  修
                                        法  官  黃  騰  耀
                                        法  官  劉  勝  吉
正本係照原本作成。
上訴人不得上訴。
被上訴人如不服本判決，應於收受送達後二十日內向本院提出上訴書狀，其未表明上
訴理由者，應於提出上訴後二十日內向本院補提理由書狀（均須按他造當事人之人數
附繕本）上訴時應提出委任律師或具有律師資格之人之委任狀；委任有律師資格者，
另應附具律師資格證書及釋明委任人與受任人有民事訴訟法第四百六十六條之一第一
項但書或第二項（詳附註）所定關係之釋明文書影本。
中      華      民      國    九十二    年    十二      月      十八    日
                                        書記官  李  翠  齡
附註：
民事訴訟法第四百六十六條之一（第一項、第二項）：
對於第二審判決上訴，上訴人應委任律師為訴訟代理人。但上訴人或其他法定代理人
具有律師資格者，不在此限。
上訴人之配偶、三親等內之血親、二親等內之姻親，或上訴人為法人、中央或地方機
關時，其所屬專任人員具有律師資格並經法院認為適當者，亦得為第三審訴訟代理人
。


司法院資訊處製作；財團法人民間司法改革基金會備份。
